臺灣士林地方法院刑事判決　　　　　　　 95年度訴字第694號
公　訴　人　臺灣士林地方法院檢察署檢察官
被　　　告　甲○○
上列被告因毒品危害防制條例案件，經檢察官提起公訴（95年度
毒偵字第852 號），因被告於準備程序中就被訴事實為有罪之陳
述，本院合議庭裁定改由受命法官獨任進行簡式審判程序，並判
決如下：
    主  文
甲○○連續施用第一級毒品，累犯，處有期徒刑捌月。扣案如附
表一編號一、二所示之物沒收銷燬；如附表一編號三至八所示之
物沒收。
    事實及理由
一、本件被告甲○○所犯非死刑、無期徒刑或最輕本刑有期徒刑
    三年以上之罪，亦非高等法院管轄第一審案件，且於準備程
    序進行中，被告先就被訴事實為有罪之陳述，經告知被告簡
    式審判程序之旨，並聽取檢察官、被告之意見後，本院合議
    庭裁定由受命法官進行簡式審判程序，是本件之證據調查，
    依刑事訴訟法第273 條之2 規定，不受同法第159 條第1 項
    、第161 條之2 、第161 條之3 、第163 條之1 及第164 條
    至第170 條規定之限制，合先敘明。
二、本件犯罪事實及證據除引用如附件檢察官起訴書之記載外，
    並補充如下：
（一）犯罪事實部分：甲○○前於民國79年間，因違反麻醉藥品
      管理條例案件，經本院以80年度訴字第68號判決處有期徒
      刑5 年確定，於83年2 月8 日因縮短刑期假釋出監，嗣於
      假釋期間又因違反肅清煙毒條例案件，經本院以85年度訴
      字第1 號判決處有期徒刑3 年2 月確定，前開假釋亦經撤
      銷，所餘殘刑與有期徒刑3 年2 月接續執行之結果，於89
      年8 月31日假釋出監，並於91年9 月9 日縮刑期滿假釋未
      經撤銷視為執行完畢。復於92年間，因施用毒品案件，經
      本院裁定送勒戒處所觀察、勒戒後，認有繼續施用毒品之
      傾向，再經本院裁定令入戒治處所施以強制戒治，後因無
      繼續戒治必要而強制戒治期滿，並由臺灣士林地方法院檢
      察署檢察官於93年10月18日以93年度戒毒偵字第71號不起
      訴處分確定。詎仍不知悔改，基於施用第一級毒品海洛因
      之概括犯意，在起訴書所載之時間、地點，連續施用第一
      級海洛因多次，為警查獲時並扣得如附表一所示之物。
（二）證據部分：本件犯罪事實，業據被告甲○○於本院準備程
      序自承無諱（見本院96年3 月23日準備程序筆錄），核與
      起訴書所載之其他證據相符，而其為警查獲時所扣得如附
      表一編號一之疑似海洛因白色粉末37包（總毛重11.646公
      克，驗餘總毛重11.627公克），經送往行政院衛生署管制
      藥品管理局鑑驗，因外觀相似，抽驗其中1 包，確檢出第
      一級毒品海洛因成分，有該局95年5 月18日管檢字第0950
      00 4551 號鑑定書1 紙附卷可稽（見偵查卷第64頁），足
      佐被告自白與事實相符，堪以採信。本件事證明確，被告
      犯行堪以認定，應依法論科。
三、按被告行為後，刑法業於94年2 月2 日修正公布，並於95年
    7 月1 日起施行，應依修正後刑法第2 條第1 項之準據法規
    定，為「從舊從輕」之比較，且比較新舊法時，應就罪刑有
    關之共犯、未遂犯、想像競合犯、牽連犯、連續犯、結合犯
    ，以及累犯加重、自首減輕暨其他法定加減原因（如身分加
    減）與加減例等一切情形，綜其全部罪刑之結果而為比較後
    ，再適用有利於行為人之法律處斷，而不得一部割裂分別適
    用不同之新舊法（最高法院95年度第8 次刑事庭會議決議參
    照）。本院依修正後刑法第2 條第1 項規定，綜合比較刑法
    修法關於本案適用之相關規定，詳如附表二所示。
四、按海洛因係毒品危害防制條例第2 條第2 項第1 款所稱之第
    一級毒品。核被告所為，係犯毒品危害防制條例第10條第1
    項之施用第一級毒品罪。其持有第一級毒品海洛因進而施用
    ，持有毒品之行為係施用毒品之當然手段，不另論以持有第
    一級毒品罪。被告先後多次施用第一級毒品，時間緊接，犯
    罪手法相同，並觸犯構成要件相同之罪，顯係基於概括犯意
    反覆為之，為連續犯，應依修正前刑法第56條規定，論以一
    罪，並加重其刑。又被告前曾受如犯罪事實欄所載有期徒刑
    之執行，有臺灣高等法院被告前案紀錄表1 份在卷可稽，其
    於有期徒刑執行完畢後5 年內，故意再犯本件有期徒刑以上
    刑之罪，為累犯，遞加重其刑。爰審酌被告經觀察、勒戒及
    強制戒治之執行後，仍未能杜絕毒品之誘惑，而再次施用第
    一級毒品，顯見其意志不堅，不能戒絕毒品，及施用毒品為
    自戕行為，除對己身產生危害，並未直接侵及他人法益，與
    犯罪坦承犯行，態度良好等一切情狀，量處如主文所示之刑
    。
五、扣案如附表一編號一、二之第一級毒品海洛因37包、殘渣袋
    2 個（內有海洛因殘渣，量微無法析離秤重），均應依毒品
    危害防制條例第18條第1 項前段規定，不問屬於犯人與否，
    沒收銷燬之；又扣案如附表一編號三至八等物，均為被告所
    有，供其施用海洛因犯罪所用，業據被告供明在卷（見本院
    96 年3月23日審判筆錄第2 頁），爰依刑法第38條第1 項第
    2 款規定，併予宣告沒收。
六、臺灣士林地方法院檢察署95年度毒偵字第2184號移送本院併
    辦意旨略以：被告甲○○於95年11月14日下午1 時止，在臺
    北縣淡水鎮○○街93號1 樓，以美娜水稀釋海洛因後置入針
    筒內注射之方式，施用第一級毒品海洛因，嗣為警於同日下
    午3 時許在上址查獲，並扣得第一級毒品海洛因4 包（總毛
    重1.2 公克、總淨重0.4 公克）、美娜水5 瓶及注射針筒1
    支等物，因認被告上開施用第一級毒品海洛因之犯行，係基
    於毒癮難戒而反覆實行，與本案在法律評價上屬於包括一罪
    的集合犯，屬實質上一罪，依審判不可分之法理，爰移請併
    案審理云云。惟查，被告於本院審理自承：其於起訴書所載
    95年2 、3 月間至同年4 月13日之期間，施用毒品之頻率不
    定，沒錢即1 、2 星期用1 次，有錢即1 、2 天用1 次；至
    於95年4 月13日之後，到95年11月14日之間，雖亦有施用海
    洛因，但中間有間隔幾個月等語（見本院96年3 月23日通緝
    到案訊問筆錄第2 頁及當日簡式審判程序筆錄第2 頁），足
    見被告並非毒癮甚重需密集反覆施用，至於被告刑案資料查
    註記錄顯示之施用毒品前科犯行，與移送併辦所指之施用第
    一級毒品海洛因犯行相隔也數年之久，難認被告施用毒品已
    經成癮，無從認為有包括一罪的集合犯關係，或屬實質上一
    罪；而刑法第56條連續犯之規定，業經修法刪除，自95年7
    月1 日起刑法採一罪一罰，本件檢察官移請併案審理之犯行
    ，係在刑法修正後所為，與前揭經論罪科刑部分之犯罪事實
    也無連續犯裁判上一罪關係，本院無從併予審理，應退回移
    送機關另為適當之處理，末以敘明。
據上論斷，應依刑事訴訟法第273 條之1 第1 項、第299 條第1
項前段、第310 條之2 、第454 條第2 項，毒品危害防制條例第
10條第1 項、第18條第1 項前段，刑法第2 條第1 項前段、第11
條、第47條第1 項、第38條第1 項第2 款、修正前刑法第56條，
判決如主文。
如不服本判決，應於判決送達後10日內，向本院提出上訴狀。
本案經檢察官曾勁元到庭執行職務。
中　　華　　民　　國　　96　　年　　3 　　月　　30　　日
                  刑事第四庭法  官  梁哲瑋
以上正本證明與原本無異。
如不服本判決，應於判決送達後10日內，向本院提出上訴狀。
                            書記官  陳玉瓊
中　　華　　民　　國　　96　　年　　4 　　月　　13　　日
附錄本案論罪科刑法條：
毒品危害防制條例第10條第1項：
  施用第一級毒品者，處 6 月以上 5 年以下有期徒刑。
附表一（扣案之物）
一、第一級毒品海洛因拾柒包（驗餘總毛重拾壹點陸貳柒公克
    ）
二、殘渣袋（內有海洛因殘渣，量微無法析離秤重）貳個
三、針筒陸支
四、分食器貳支
五、分裝袋壹包
六、橡皮環壹條
七、美娜水貳包
八、葡萄糖粉末壹包
附表二（修正後刑法下稱新法，修正前刑法下稱舊法）：
┌──┬───────────┬───────────┬──────┬─────────┐
│編號│     新法規定         │      舊法規定        │個別比較結果│    理由及根據    │
├──┼───────────┼───────────┼──────┼─────────┤
│ 一 │第56條                │第56條                │舊法第56條  │1.連續數行為而犯同│
│    │（刪除）              │連續數行為而犯同一之罪│            │  一之罪名，均在新│
│    │                      │名者，以一罪論。但得加│            │  法施行前者，新法│
│    │                      │重其刑至二分之一。    │            │  施行後，應依新法│
│    │                      │                      │            │  第2 條第1 項之規│
│    │                      │                      │            │  定，適用最有利於│
│    │                      │                      │            │  行為人之法律。被│
│    │                      │                      │            │  告連續數行為而犯│
│    │                      │                      │            │  同一罪名，且均在│
│    │                      │                      │            │  新法施行前，因新│
│    │                      │                      │            │  法業已修正刪除連│
│    │                      │                      │            │  續犯之規定，而應│
│    │                      │                      │            │  予數罪併罰，則因│
│    │                      │                      │            │  新法並無較有利被│
│    │                      │                      │            │  告之情形，應適用│
│    │                      │                      │            │  舊法。          │
│    │                      │                      │            │2.最高法院95年度第│
│    │                      │                      │            │  八次刑事庭會議決│
│    │                      │                      │            │  議五(四)參照。  │
├──┼───────────┼───────────┼──────┼─────────┤
│ 二 │第47條第1項           │第47條                │無須比較    │1.舊法有關累犯之成│
│    │受徒刑之執行完畢，或一│受有期徒刑之執行完畢，│            │  立，不以再犯之罪│
│    │部之執行而赦免後，5 年│或受無期徒刑或有期徒刑│            │  係故意犯罪為限，│
│    │以內故意再犯有期徒刑以│一部之執行而赦免後，5 │            │  然新法則以再犯故│
│    │上之罪者，為累犯，加重│年以內再犯有期徒刑以上│            │  意犯為成立累犯之│
│    │本刑至二分之一。      │之罪者，為累犯，加重本│            │  要件。換言之，若│
│    │                      │刑至二分之一。        │            │  被告再犯者係故意│
│    │                      │                      │            │  犯罪，則修正前、│
│    │                      │                      │            │  後之規定，均成立│
│    │                      │                      │            │  累犯。此部分之新│
│    │                      │                      │            │  舊法規定並無二致│
│    │                      │                      │            │  ，因無刑罰法律之│
│    │                      │                      │            │  變更，無須為新舊│
│    │                      │                      │            │  法之比較。      │
│    │                      │                      │            │2.最高法院95年度第│
│    │                      │                      │            │  八次刑事庭會議決│
│    │                      │                      │            │  議四之反面解釋。│
└──┴───────────┴───────────┴──────┴─────────┘
